【裁判字號】    89,易,1851
【裁判日期】    890725
【裁判案由】    竊盜
【裁判全文】
臺灣板橋地方法院刑事判決                        八十九年度易字第一八五一號
    公  訴  人  臺灣板橋地方法院檢察署檢察官
    被      告  乙○○
    選任辯護人  盧春
右列被告因竊盜案件，經檢察官提起公訴（八十九年度偵字第七四四八號，本院判決
如左：
    主  文
乙○○竊盜未遂，科罰金仟元，如易服勞役，以佰元折算壹日。扣案之鑰匙壹把
沒收。
    事  實
一、乙○○於民國（下同）八十九年四月七日二十一時二十分許，行經臺北縣中和市
    ○○街三七二號前，見甲○○所有車牌號碼ＦＶＷ─八九二號之重型機車一輛停
    放路旁騎樓下，認有機可乘，竟意圖為自己不法之所有，著手將該機車推至人行
    道上，並以自備鑰匙插入該機車鑰匙孔內扭動，而竊取該輛機車，惟尚未得手之
    際，即為甲○○發現報警當場查獲，並扣得其所有供竊取該輛機車所用之鑰匙一
    把。
二、案經甲○○訴由臺北縣警察局中和分局報告臺灣板橋地方法院檢察署檢察官偵查
    起訴。
    理  由
一、訊據被告乙○○對於在前述時、地以鑰匙撥動上開機車之鑰匙孔一節，固坦承不
    諱，惟矢口否認有竊盜未遂犯行，辯稱：伊當時行經該處適見該機車與伊胞兄丙○○先前失竊之機車極為近似，欲加以查明，並持一般門鎖鑰匙撥動該機車鑰匙
    孔，以避免他人接近該車云云。經查：右揭事實，迭據證人即告訴人於警訊時及
    本院調查時指訴綦詳，核其先後指述之細節均屬相符，並有卷附贓物認領保管單
    一紙、上開機車相片二張、車籍作業系統─查詢認可資料一份附卷可稽，且有扣
    案之鑰匙一把可資佐證，參諸被告亦供承其確有擅自持鑰匙插入該機車鑰匙孔撥
    動等情，堪認告訴人指述情節確與事實相符；至被告雖於本院審理時為前開辯解
    ，然依其於警訊時及偵查中供述內容觀之，其於警訊時原供稱當時係在上址附近
    發送宣傳單，嗣發送完畢欲返回住處，即持鑰匙插入上開機車鑰匙孔欲開啟發動
    ，惟因鑰匙無法開啟，乃乘坐於機車上以鑰匙撬開鑰匙孔云云，經警方查明被告
    當時自身所騎乘機車之號碼為ＦＶＸ─三三七號、車身外殼顏色為藍色，顯與上
    開機車不符後，被告即改稱其僅係暫坐於上開機車上休息，並基於好玩心態持鑰
    匙插入該機車鑰匙孔內云云，嗣經警再查明被告當時自身所騎乘機車之停放位置
    與告訴人之機車相距達一百八十公尺之遠後，隨即質問被告何以兩車相距甚遠，
    仍欲開啟告訴人之機車，並持鑰匙撬開鑰匙孔等疑點，被告竟又改以「我不知道
    」、「沒有任何用途」等含糊語句搪塞，嗣後於偵查中，被告除再度供稱其僅暫
    坐於上開機車上休息，並基於好玩心態將鑰匙插入上開機車鑰匙孔外，進而供承
    事發時係因旁觀者甚多造成一時心理緊張，始對告訴人聲稱該機車為贓車，並要
    求告訴人出示行車執照，事後對於其行為甚感後悔等語，綜上以觀，被告於警訊
    時及偵查中之供詞一再避重就輕，其中多有閃爍含糊之處，且對於上開機車與其
    胞兄先前失竊之機車近似一事，非但隻字未提，甚至於偵訊終結之際表達其後悔
    之意，準此以觀，實難認其嗣於本院審理時翻異前供所為之上開辯解堪予採信；
    另證人即被告之胞兄丙○○雖於本院調查時到庭證稱當日事發前被告曾以電話告
    知發現其先前失竊之機車云云，並提出其所有車號ＧＴＵ─一二一號機車之車籍
    原始資料及車輛失竊證明單，證明其先前失竊機車之廠牌、年份、外型、款式、
    顏色、排氣量等均與告訴人所有上開機車相同，以及其機車確有於八十六年九月
    四日失竊，並於同日向臺北縣警察局土城分局報案等事項，然一般市面上廠牌、
    年份、外型、款式、顏色、排氣量相同之機車所在多有，被告憑此逕行認定告訴
    人之機車即為其胞兄丙○○先前失竊之機車，已與常情相違，且丙○○機車已失
    竊近三年之久，其機車外觀應已變化甚多，亦無僅憑外觀驟認告訴人機車為丙○○先前失竊機車之餘地，且經本院當庭質諸被告如何判斷上開機車為丙○○先前
    失竊之機車一節，被告除泛稱其僅依據顏色、年份、外型等項判斷外，竟供稱因
    告訴人機車之座墊甚為新穎，似乎尚無人騎乘過，與丙○○之機車甚為相似云云
    ，丙○○之機車既已失竊近三年之久，無論其失竊時機車座墊是否新穎，衡情顯
    無憑告訴人機車座墊新穎一端遽認該機車為丙○○失竊機車之可能，此益徵被告
    當時並無將告訴人機車誤認為丙○○先前失竊機車之情事，參諸被告當時已移動
    告訴人機車之停放位置，並以鑰匙插入該機車鑰匙孔扭動，嗣遭告訴人發現即欲
    離開現場等情，業據告訴人陳明在卷，經質諸被告對此等客觀事態亦供承不諱，
    雖被告就此部分另辯稱移動該機車停放位置係為便於查看引擎號碼，以鑰匙插入
    鑰匙孔內係避免他人接觸該機車及避免遭他人懷疑其欲竊取該機車云云，然倘被
    告果有誤認告訴人機車為丙○○失竊機車，並已立即電知其胞兄丙○○前往查看
    ，揆諸常理，僅須在旁監控該機車迨其胞兄丙○○攜相關資料前來核對或另行報
    警處理，即為已足，實無擅自移動機車位置並將鑰匙插入機車鑰匙孔內扭動而啟
    人疑竇之必要，亦無於事發後即行離開現場之必要，且一般機車鑰匙孔之製造並
    非精密，得以其他汽機車或門鎖鑰匙插入鑰匙孔內開啟發動之機率甚高，被告當
    時既已將扣案之門鎖鑰匙插入上開機車之鑰匙孔內扭動，客觀上顯然極有可能啟
    動該機車引擎，尤難僅以其持以插入上開機車鑰匙孔者係一般門鎖並非機車鑰，
    即謂其並無竊取該機車之犯意，凡此在在顯示證人丙○○前開證述內容，純屬事
    後附和被告辯解之迴護之詞，殊無從憑以認定被告當時在主觀上有何誤認告訴人
    機車為其胞兄丙○○先前失竊機車之情事。綜上所述，本件事證已臻明確，被告
    犯行洵堪認定。
二、核被告所為，係犯刑法第三百二十條第三項、第一項之竊盜未遂罪，本院綜理其
    犯罪情節後，認其情狀尚屬輕微，與既遂犯有間，爰依刑法第二十六條規定按既
    遂犯之刑減輕其刑。爰審酌被告為貪圖私利，竟以著手竊盜被害人機車，雖適遭
    被害人發現而未遂，仍有造成被害人財產受損之可能，並參酌其素行狀況（無前
    科，有臺灣高等法院檢察署刑案紀錄簡覆表一份附卷足憑）及犯罪之目的、手段
    及犯罪後猶飾詞矯辯態度不佳等一切情狀，量處如主文所示之刑，並諭知易服勞
    役之折算標準，以示懲戒。
三、扣案之鑰匙一把，係被告持以供其實施上開竊盜未遂犯行所用之物，已如上述，
    且該把鑰匙為被告所有之物，亦據其供明在卷，爰依刑法第三十八條第一項第二
    款宣告沒收。
據上論斷，應依刑事訴訟法第二百九十九條第一項前段，刑法第三百二十條第三項、
第一項、第四十二條第一項、第三十八條第一項第二款，罰金罰鍰提高標準條例第一
項前段、第二條，判決如主文。
本案經檢察官高俊申到庭執行職務
中      華      民      國      八十九      年     七     月   二十五   日
                                      臺灣板橋地方法院刑事第二庭
                                          法  官  王  屏  夏
右正本證明與原本無異。
如不服本判決應於送達後十日內向本院提出上訴狀。
                                          書記官  楊  璧  華
中      華      民      國      八十九      年     七     月   二十八   日
附錄本案論罪科刑法條全文：
刑法第三百二十條
意圖為自己或第三人不法之所有，而竊取他人之動產者，為竊盜罪，處五年以下有期
徒刑、拘役或五百元以下罰金。
意圖為自己或第三人不法利益，而竊佔他人之不動產者，依前項之規定處斷。
前二項之未遂犯罰之。


司法院資訊處製作；財團法人民間司法改革基金會備份。
